【裁判字號】    97,消債更,400
【裁判日期】    971117
【裁判案由】    聲請更生程序
【裁判全文】
臺灣高雄地方法院民事裁定       97年度消債更字第400號
聲  請  人  甲○○
代  理  人  楊靖儀律師
上列當事人聲請更生程序事件，本院裁定如下：
    主  文
聲請人甲○○自民國九十七年十一月十七日下午四時起開始更生
程序。
命司法事務官進行本件更生程序。
    理  由
一、聲請意旨略以：聲請人因消費借貸、信用卡契約等，致積欠
    無擔保債務合計新臺幣（下同）1, 190,262元，嗣因聲請人
    無法清償債務，遂於民國95年4 月24日，依金融主管機關協
    調成立之中華民國銀行公會會員辦理消費金融案件無擔保債
    務協商機制，與無擔保債權銀行達成分期還款協議，同意95
    年5 月起，分80期，零利率，每月償還20,334元之方式清償
    債務。惟聲請人年事已高，且領有高雄市政府核發之中低收
    入戶老人生活津貼，現因罹患急性白血病，目前定期接受輸
    血等支持性療法，預後不良，且無法接受他療，致骨髓功能
    衰竭中。聲請人願以每月所領老人津貼及子女所給零用金清
    償債務等語云云，爰聲請本院准予更生等語。
二、按債務人不能清償債務或有不能清償之虞者，得依本條例所
    定更生程序，清理其債務；債務人無擔保或無優先權之債務
    總額未逾1,200 萬元者，於法院裁定開始清算程序或宣告破
    產前，得向法院聲請更生；法院開始更生程序之裁定，應載
    明其年、月、日、時，並即時發生效力；法院裁定開始更生
    或清算程序後，得命司法事務官進行更生或清算程序，必要
    時得選任律師、會計師或其他適當之自然人或法人一人為監
    督人或管理人；債務人對於金融機構因消費借貸、自用住宅
    借款、信用卡或現金卡契約而負債務，在聲請更生或清算前
    ，應提出債權人清冊，以書面向最大債權金融機構請求協商
    債務清償方案並表明共同協商之意旨；債務人與金融機構協
    商成立者，不得聲請更生或清算，但因不可歸責於己之事由
    ，致履行顯有重大困難者，不在此限；本條例施行前，債務
    人依金融主管機關協調成立之中華民國銀行公會會員辦理消
    費金融案件無擔保債務協商機制與金融機構成立之協商，準
    用前項之規定，消費者債務清理條例第3 條、第42條第1 項
    、第45條第1 項、第16條第1 項、第151 條第1 項、第5 項
    、第6 項分別定有明文。
三、經查：
    (一)聲請人就其積欠債權人之債務，曾達成每月還款20,334
      元之協議，已連續還款22期等事實，業據其提出協議書、
      無擔保債務還款計畫、財團法人金融聯合徵信中心之個人
      信用報告回覆書、95及96年度綜合所得稅各類所得資料清
      單、財產歸屬資料清單、高雄市左營區公所函等各1 份為
      證，經核大致相符；而聲請人名下雖有1 名汽車，惟車齡
      已逾15年而幾無價值，有財政部高雄市國稅局財產歸屬資
      料清單附卷可查，此外別無其他財產，則聲請人主張其積
      欠龐大債務之事實，應可信為真實。
    (二)另聲請人主張先前雖依中華民國銀行公會會員辦理消費金
      融案件無擔保債務協商機制，與債權銀行達成前述分期還
      款協議，然因其年事已高，致不易找到工作及收入均減少
      ，復因身體健康每況愈下，致未能繼續依約履行乙節，除
      有聲請人所提出之財政部高雄市國稅局95、96年度綜合所
      得稅各類所得資料清單及診斷證明書、就醫紀錄影本在卷
      可憑。由上揭聲請人所提出財政部高雄市國稅局95、96年
      度綜合所得稅各類所得資料所示，聲請人於95、96年間，
      其全年薪資分別為87,000元、15,671元，聲請人之全年收
      入實不足以維持基本生活，且聲請人領有中低收入老人生
      活津貼之情，應屬可信。如扣除上開協商金額即20,334元
      後，客觀上顯不足支付聲請人自身之必要生活費用，故應
      認聲請人上開與金融機構協商成立償還協議後，已因不可
      歸責於聲請人之事由，致履行顯有重大困難。且由上述聲
      請人之收入情況，以及名下別無有價值之財產等情以觀，
      已堪認聲請人現已無法清償其所積欠之前開龐大債務。
四、綜上所述，本件聲請人之債務未逾1,200 萬元，且其未經法
    院裁定開始清算程序或宣告破產，業經本院查明在案，有查
    詢表、前案紀錄表各1 份附卷可稽，復查無消費者債務清理
    條例第46條所定各款情形，又如上所述，聲請人已不能清償
    債務，且前雖與金融機構協商成立償還協議，後因不可歸責
    於己之事由，致履行顯有重大困難，則其聲請更生，依上規
    定所示，自無不合，應予准許，乃命司法事務官進行本件更
    生程序，爰裁定如主文所示。
五、依消費者債務清理條例第11條第1 項、第45條第1 項、第16
    條第1項，裁定如主文。
中    華    民    國    97    年    11    月    17    日
                          民事庭    法  官  謝雨真
以上正本係照原本作成。
本裁定不得抗告。
中    華    民    國    97    年    11    月    17    日
                                    書記官  鄭翠蘭


司法院資訊處製作；財團法人民間司法改革基金會備份。
